【裁判字號】    96,易緝,37
【裁判日期】    981221
【裁判案由】    詐欺
【裁判全文】
臺灣士林地方法院刑事判決              96年度易緝字第37號
公  訴  人  臺灣士林地方法院檢察署檢察官
被      告  丙○○
選任辯護人  王東山  律師
            林孝甄  律師
            馬在勤  律師
上列被告因詐欺案件，經檢察官提起公訴（90年度偵字第11084
號、91年度偵字第7056號），本院判決如下：
    主  文
丙○○無罪。
    理  由
一、本件公訴意旨略以：被告丙○○係前璟福企業股份有限公司
    （下稱璟福公司）總經理，明知公司營業項目及其個人均未
    經營印尼煤礦開採、砂石轉運及期貨經營等項目，竟基於意
    圖為自己不法所有之概括犯意，連續自民國85年至89年10月
    間多次以公司經營印尼煤礦開採生意、投資中國大陸砂石轉
    運日本生意及投資期貨等需週轉資金，願支付利息一分半至
    三分不等或將來賺錢將加倍分紅為理由，先後多次分別向告
    訴人戊○○、甲○○、己○○及乙○○等人詐貸金錢致其等
    陷於錯誤而貸予鉅額金錢，款項分別以匯至被告第一商業銀
    行大稻埕分行帳戶（帳號：00000000000及支存帳號0000000
    0000）、台北國際商業銀行淡水分行帳戶（帳號：00000000
    00000）及丁○○○（被告配偶）第一商業銀行大稻埕分行
    帳戶（帳號：00000000000），或透過不知情之璟福公司經
    理林峰璋到告訴人戊○○、甲○○、己○○處提取現金等方
    式交付，被告並分別開立其個人設於第一商業銀行大稻埕分
    行帳戶（帳號：00000000000）、美國運通銀行帳戶（帳號
    ：000000000）、台北國際商業銀行淡水分行帳戶（帳號：0
    000000000000）支票作為還款擔保，共計告訴人戊○○先後
    於附表一所示時間以附表一所示方式借予被告如附表一所示
    金額共新臺幣（下同）448萬元，告訴人己○○先後於附表
    二所示時間以附表二所示方式借予被告如附表二所示金額共
    720萬元，告訴人甲○○先後借予被告974萬元，告訴人乙○○借予被告75萬元。因認被告涉犯刑法第339條第1項之詐欺
    罪嫌。
二、按犯罪事實應依證據認定，無證據不得認定犯罪事實，又不
    能證明被告犯罪者，應諭知無罪之判決，刑事訴訟法第154
    條第2項、第301條第1項分別定有明文；又認定犯罪事實所
    憑之證據，雖不以直接證據為限，間接證據亦包括在內，然
    而無論直接證據或間接證據，其為訴訟上之證明，須於通常
    一般之人均不致有所懷疑，而得確信其為真實之程度者，始
    得據為有罪之認定，倘其證明尚未達到此一程度，而有合理
    之懷疑存在而無從使事實審法院得有罪之確信時，即應由法
    院為諭知被告無罪之判決（最高法院76年台上字第4986號判
    例可參）。再按刑法第339條第1項詐欺取財罪之成立，以行
    為人意圖為自己不法之所有，以詐術使人將本人或第三人之
    物交付為要件；所謂以詐術使人交付，必須被詐欺人因其詐
    術而陷於錯誤，若其所用方法，不能認為詐術，亦不致使人
    陷於錯誤，即不構成該罪（最高法院46年台上字第260號判
    例可佐）。是若無證據足資證明行為人對人施用詐術，且財
    物之交付非因受詐術陷於錯誤而為者，自不能以該罪相繩。
三、證據能力之判斷：
  (一)查本件被告丙○○所為不利於己之陳述，並無出於強暴、
      脅迫、利誘、詐欺、疲勞訊問、違法羈押或其他不正之方
      法，亦非違反法定障礙事由經過期間不得訊問或告知義務
      之規定而為，依刑事訴訟法第156條第1項、第158條之2規
      定，應認其有證據能力。
  (二)按證人、鑑定人依法應具結而未具結者，其證言或鑑定意
      見，不得作為證據，刑事訴訟法第158條之3定有明文。查
      證人即告訴人戊○○、己○○於92年2月11日、92年2月19
      日、92年2月27日、92年3月19日、92年3月26日、92年4月
      16日於檢察官訊問時所為證述及於92年7月8日本院訊問時
      所為證述、證人即告訴人甲○○於92年2月11日、92年2月
      19日、92年2月27日於檢察官訊問時所為證述及於92年6月
      24日本院訊問時所為證述、證人即告訴人乙○○於92年3
      月19日、92年4月16日於檢察官訊問時所為證述及於92年8
      月5日本院訊問時所為證述、證人林峰璋於92年2月11日、
      92年2月19日、92年3月19日於檢察官訊問時所為證述，均
      未經依法具結，揆諸前揭法條規定，該證述之證言，均不
      得作為證據。
  (三)本件資以認定事實之其他供述及非供述證據（詳見後述）
      ，檢察官、被告及辯護人於本院調查證據時，並未於言詞
      辯論終結前聲明異議，本院審酌該等供述證據作成時之情
      況，認為適當，且亦無其他違背法定程序而取證之情形，
      依刑事訴訟法第159條之5規定、第158條之4反面解釋，自
      有證據能力。
四、訊據被告丙○○固坦承有與告訴人戊○○、己○○、甲○○
    及乙○○借貸前揭款項，並開立個人支票作為還款保證，因
    嗣後跳票，故有積欠告訴人等如卷附丙○○詐欺案受害人借
    款金額統計表所示款項之事實，惟堅詞否認有何公訴意旨所
    指之犯行，辯稱：伊確曾於83、84年間經營向印尼購買煤礦
    事業，並於88、89年間與證人林偉勳合作經營中國福州砂石
    運銷日本之生意，又伊係以私人資金需求名義及朋友關係向
    告訴人等借款來投資、周轉，非以公司名義或投資名義為之
    ，伊和告訴人等87年間起就有借貸關係，曾支付每月一分半
    到三分之利息予告訴人等，伊並無詐騙告訴人等之意思，本
    件僅係單純民事債權債務糾紛而已等語。
五、公訴意旨認為被告丙○○涉犯詐欺罪嫌，無非以：告訴人戊○○、己○○、甲○○及乙○○之指述、證人林峰璋、謝強
    民、林偉勳、王治中之證言、中國信託商銀匯款回條影本1
    份、第一商業銀行存款存根聯影本2份、遠東國際商業銀行
    匯款申請書影本1份、告訴人戊○○中國信託商業銀行存款
    存摺影本1份、票號0000000、0000000、0000000號被告開給
    告訴人戊○○之借款擔保支票各1份、告訴人己○○華南銀
    行匯款申請書影本7份、匯款回條聯影本3份、票號RA000000
    0、RA0000000、RA0000000、RA0000000、RA0000000、RA000
    0000、RA0000000、RA0000000、RA0000000、RA0000000號被
    告開給告訴人己○○之借款擔保支票各1份、甲○○合作金
    庫匯款回條聯影本1份、被告與告訴人甲○○協議書1份、票
    號QA0000000、QA0000000、QA0000000、QA0000000、QA0000
    000、QA0000000、QA0000000、QA0000000、QA0000000、QA0
    000000、QA0000000、QC0000000、QC0000000、QC0000000、
    QA0000000被告開給告訴人甲○○之借款擔保支票影本各1份
    、票號QC0000000號被告開給告訴人乙○○之支票影本暨退
    票理由單影本1份、璟福公司經濟部商業司公司登記基本資
    料1份、丙○○詐欺案受害人借款金額統計表1份、被告於臺
    北區中小企業銀行淡水分行、第一銀行大稻埕分行、美國運
    通銀行臺北分行之支票存款帳戶資金往來明細及退補記錄3
    份、璟福公司83年至90年間營業稅自動保繳年檔9紙及營利
    事業所得稅結算申報書25紙等為其論據。經查：
  (一)被告為台鳳集團長子，有被告全戶戶籍資料1份（見90年
      度偵字第11084號卷第66-67頁）在卷可稽。又告訴人戊○○於附表一所示時間以附表一所示方式借予被告如附表一
      所示金額共448萬元，告訴人己○○於附表二所示時間以
      附表二所示方式借予被告如附表二所示金額共720萬元，
      告訴人甲○○於85年至88年間陸續借款共970萬元並匯入
      被告第一商業銀行大稻埕分行存款帳戶（帳號：00000000
      000）；告訴人乙○○於89年7、8月間借貸100萬元予被告
      ，被告則分別開立其個人設於第一商業銀行大稻埕分行帳
      戶（帳號：00000000000）、美國運通銀行帳戶（帳號：0
      00000000）、台北國際商業銀行淡水分行帳戶（帳號：00
      00000000000）支票作為還款擔保等情，業經告訴人等指
      述在卷，並為被告所不爭，告訴人戊○○部分並有中國信
      託商業銀行匯款回條影本1份、第一商業銀行存款存根聯
      影本2份、遠東國際商業銀行匯款申請書影本1份、告訴人
      戊○○中國信託商業銀行存款存摺影本1份、票號0000000
      、0000000、0000000被告開給告訴人戊○○之借款擔保支
      票及退票理由單影本各1份（見90年度偵字第11084號卷第
      12、44-45、117-119頁）；告訴人己○○部分並有華南商
      業銀行匯款申請書影本7份、匯款回條聯影本3份、票號RA
      0000000、RA0000000、RA0000000、RA0000000、RA000000
      0、RA0000000、RA0000000、RA0000000、RA0000000、RA0
      000000號被告開給告訴人己○○之借款擔保支票各1份（
      見90年度偵字第11084號卷第14-17、46-53頁）；告訴人
      甲○○部分並有合作金庫匯款回條聯1紙、被告與告訴人
      甲○○協議書1份及票號QA0000000、QA0000000、QA00000
      00、QA0000000、QA0000000、QA0000000、QA0000000、QA
      0000000、QA0000000、QA0000000、QA0000000、QC000000
      0、QC0000000、QC0000000、QA0000000被告開給告訴人甲○○之借款擔保支票正反面影本各1份（見90年度偵字第
      11084號卷第54-65頁）；告訴人乙○○部分並有票號QC00
      00000號支票影本暨退票理由單影本1份（見91年度偵字第
      7056號卷第13頁）附卷可憑，此部分事實應堪認定，合先
      敘明。
  (二)告訴人乙○○部分：
      訊據證人即告訴人乙○○結證：被告於89年7、8月間向伊
      借款100萬元，其後分別有還伊20萬元、5萬元，被告說急
      需要用錢，伊忘了被告有無說明原因，伊借錢予被告時並
      無約定利息，當時伊在操作股票買賣，想得到被告操作內
      線股票消息，又因被告係台鳳集團長子，伊很相信被告，
      伊忘了被告有無說借款係為投資或周轉之用等語（見96年
      度易緝字第37號卷第231-233頁），足見告訴人乙○○願
      借款予被告應係基於被告之身世背景及其本身欲得知股票
      內線消息，則被告既確為台鳳集團長子，此外亦未見被告
      對告訴人乙○○有施用何具體詐術，是告訴人乙○○當係
      基於對被告信用評價之確信始借予前揭款項，非出於被告
      積極之詐術行為而有所誤認造成借貸風險之錯誤判斷，被
      告所為尚與刑法第339條第1項詐欺取財罪「施用詐術」之
      構成要件有間。
  (三)告訴人己○○部分：
      證人即告訴人己○○固指稱：被告向伊的第一筆借款在80
      幾年間，但不在90年度偵字第11084號卷第46至50頁伊提
      出之匯款申請書內，當時被告說在印尼、大陸作煤礦、砂
      石事業，只有一開始說明借款的目的是要去投資，之後就
      都沒有等語（見96年度易緝字第37號卷第224-226頁），
      惟訊據證人即告訴人己○○證述：被告陸續還款，又陸續
      借款，只有第一筆借款時說明借款目的是要去投資，伊借
      款予被告時沒有看任何文件，當時是吃飯聊天有聊到被告
      做煤礦、砂石之生意，伊認為被告就是因為要做那些生意
      才要向伊調錢，又被告是璟福公司負責人，伊認為被告調
      的錢就是公司要用的，第二筆借款前沒有再次詢問被告借
      款的用途是因伊覺得做生意就是需要周轉，被告借款時並
      開票擔保，該等支票有提示，也有約定利息，除了伊向朋
      友調借的款項是二分利外，其餘利息都是一分半，伊願意
      借款給被告是因瞭解被告家庭背景，且與被告從小就認識
      ，想說被告本身有在做生意，做生意就是需要周轉，伊92
      年7月8日準備程序筆錄第40至43頁所述【即伊與被告從小
      就認識，被告常常在伊面前哭泣，因打電話或吃飯時會聊
      到被告要去買印尼的煤礦，伊就拿錢資助被告做生意，87
      年間被告只是單純向伊調錢，只有稍微談論到被告做煤礦
      生意，伊對被告很信任，借款予被告是因信任被告這個人
      ，且從小伊對被告的感覺及大家一起長大的情分，覺得被
      告應該不會騙伊，伊就是太信任被告，且被告家財力雄厚
      ，應該不會倒伊這些錢，90年度偵字第11084號卷第89至
      92頁被告提出之清償及支付利息情形表中，除1、2 筆本
      金查不出來外，其餘應該都有兌現】屬實等語（見96年度
      易緝字第37號卷第224-229 頁），足見告訴人己○○非因
      被告陳稱具體投資標的、用途及借款事由，即已同意借款
      予被告，期間亦未再詢問被告陸續借款之投資標的或用途
      ，尚難認被告對告訴人己○○有施用何具體詐術，是告訴
      人己○○所稱因與被告間情分及被告之家世財力雄厚等語
      ，當屬其願借款予被告之主要憑信基礎及動機，被告既確
      為台鳳集團長子且與告訴人己○○認識多年，並於87 年
      至89年間依約陸續給付利息予告訴人己○○，難認告訴人
      己○○係出於被告積極之詐術行為而有所誤認造成之錯誤
      判斷，被告所為尚與刑法第339 條第1 項詐欺取財罪「施
      用詐術」之構成要件有違。
  (四)告訴人甲○○部分：
      證人即告訴人甲○○固指稱：伊借給被告的第一筆借款是
      在85年，陸續借款至87、88年，一開始被告說要投資煤礦
      ，之後又說做生意要投資砂石，需要資金並可提供利息，
      伊借款給被告時會先將利息扣除，被告一開始是提及投資
      及家族的事，之後沒有特別去說這些事，伊借錢給被告主
      要是相信被告投資會賺錢，有部分的原因是因為被告是台
      鳳集團成員等語（見96年度易緝字第37號卷第217-219頁
      ），惟查：
    1.被告確為台鳳集團長子，已如前述，而被告於83年間亦確
      有經營從印尼買煤礦賣回國內之貿易、買賣生意，於85年
      間因評估直接開採，有時與證人即83年至89年12月間於璟
      福公司任職經理之林峰璋一同前往印尼，去看碼頭裝卸情
      形及煤礦之成分，告訴人甲○○曾於84、85年間與被告及
      證人林峰璋一同至印尼聯繫開採煤礦事業等情，業據證人
      林峰璋及告訴人甲○○結證在卷（見92年度易字第378號
      卷一第200-201頁、96年度易緝字第37號卷第221-222頁）
      ，尚難認被告係以虛構之事實對告訴人甲○○施以詐術。
    2.再者，訊據證人即告訴人甲○○亦證述：伊知道被告是台
      鳳集團的人，但並未深入瞭解被告與家族成員間之關係，
      伊沒有看過被告所述的投資資料，忘記利息約定多少，90
      年度偵字第11084號卷第93、94頁被告提出之清償及支付
      利息情形表中，利息有部分有收到，其餘無法確定，本金
      部分則均未收到，伊借款給被告時會先將利息扣除，換票
      時被告也會開利息的支票給伊，伊會把利息的支票拿去兌
      現，也因為伊有拿到利息，且被告說在投資生意，被告的
      家族應該滿可信的，被告一開始是提及投資及家族的事，
      之後沒有特別去說這些事，換票都是公司的人來換，沒有
      與被告接觸，且被告說他投資項目蠻多的，在換票時被告
      也會開利息的票給伊，所以伊才願意換票，而不要求被告
      支付本金，伊92年6月24日準備程序筆錄第28頁所述【即
      伊當時付錢給被告時，想被告一定會給伊紅利，且被告家
      業這麼大，不可能倒伊這些錢，且事實上伊第一筆也馬上
      拿到了一筆紅利】屬實等語（見96年度易緝字第37號卷第
      216-223頁），足見告訴人甲○○於借款當時未要求看投
      資資料，其陸續借款及換票之過程中，並未與被告接觸，
      亦未深究投資標的，其就借貸被告之款項用途當無具體認
      知與預設，是難認被告對告訴人甲○○有施用何具體詐術
      ，另告訴人甲○○確於86年至89年間陸續收取被告支付之
      利息，其稱因有拿到利息始不要求被告支付本金、被告之
      家世背景應該滿可信的等語，當屬其借款予被告之主要憑
      信基礎及動機，而非出於被告積極之詐術行為而有所誤認
      造成之錯誤判斷，是被告所為尚與刑法第339條第1項詐欺
      取財罪「施用詐術」之構成要件有異。
  (五)告訴人戊○○部分：
      查證人即告訴人戊○○固指稱：88年12月間伊透過證人王
      治中認識被告，被告稱在做大陸砂石轉運日本的生意，並
      說已經接到案子，生意準備要做了，剛開始資金需求很龐
      大，向伊借款周轉，被告說絕對會有比民間借貸更好的利
      潤，約定是三分利，90年度偵字第11084號卷第95頁被告
      提出之清償及支付利息情形表中，以支票開立的利息部分
      應該有收到，但最後一筆89年7月22日20萬元是被告另外
      向伊調借的，89年7月被告跳票後即未再支付紅利等語（
      見96年度易緝字第37號卷第208-213頁）。惟查：
    1.訊據證人林偉勳結證：86、87年起伊以私人模式募集資金
      以投資砂石生意，被告於86年至89年8月間以墊付伊、證
      人林峰璋至日本及大陸洽談業務之差旅費及日本客戶到臺
      灣之交際費之方式，私人以現金出資約好幾百萬，伊與被
      告約定接下訂單後二人合夥成立公司來運作，88年10月15
      日伊和日本住金物產簽了第一份草約，寫明每月供給數量
      ，但未約定金額，當時問題在找船，日本住金物產並開出
      信用狀，但被告沒有辦法承接，故後來借用鈞維公司名義
      去接單，89年5月10日出第一批貨，等了3個月測試砂石品
      質，之後砂石生意就被鈞維公司以較低價格搶走了等語（
      見90年度偵字第11084號卷第158-159頁、92年度易字第
      378號卷一第186-198頁），核與證人林峰璋證述：璟福公
      司曾經評估煤礦及砂石生意，但還沒有實際交易，88年間
      證人林偉勳到璟福公司來，被告交代伊到大陸考察砂石運
      到日本的可行性，伊就一人到福州評估裝卸碼頭及周邊設
      備，回來後去找船，但單價無法符合成本，89年2月許伊
      和證人林偉勳去過日本一趟，當時證人林偉勳和日本住金
      物產簽立一份意向書，有要給伊等承接的意願，問題是伊
      等有無能力承接，後來證人林偉勳找到船，但因承接信用
      狀必須支付相關費用及成本，被告沒有再給伊指示等語（
      見92年度易字第378號卷一第199-207頁）相符，並有89年
      4月4日證人林偉勳與日本住金物產公司傳真文件、證人林
      偉勳與證人林峰璋訪價之傳真文件及88年（平成11年）10
      月15日證人林偉勳與日本住金物產公司簽立之意向書各1
      紙（見90年度偵字第11084號卷第98-99頁、92年度易字第
      378號卷一第212頁）在卷可考，足見被告所辯其確有於88
      、89年間與證人林偉勳合作評估並打算從事砂石轉運生意
      ，亦有相關資金之需求等語，並非子虛。
    2.又告訴人戊○○固指稱：被告以投資砂石生意為由向伊借
      款時，有證人鄒曼如及證人王治中在場可證。惟訊之證人
      鄒曼如結證：大約4年多前（以證述日期係92年2月27日推
      估，係指88年2月前）被告當著伊、告訴人戊○○及證人
      王治中面前告知在做股票投資及砂石生意，證人王治中並
      稱被告股票及砂石生意作很大，叫伊等可與被告聯合炒作
      股票，被告向告訴人戊○○借錢時伊不知道被告用何理由
      ，是後來聽證人王治中說告訴人戊○○有拿錢投資被告的
      砂石生意等語（見90年度偵字第11084號卷第129-130頁）
      、及證人王治中結證：被告向告訴人戊○○首筆借款時伊
      在場，約係89年初，當時被告借貸的說詞並不清楚，伊有
      向告訴人戊○○說被告有在做砂石生意，被告向告訴人戊○○借款很多筆，伊有聽說被告以砂石生意為由向告訴人
      戊○○借款，但哪幾筆伊也不清楚等語（見90年度偵字第
      11084號卷第166-167頁），對被告究以何投資名義、又是
      否以投資砂石生意為由向告訴人戊○○借款，尚非明確，
      且被告確有於88、89年間與證人林偉勳合作評估並打算從
      事砂石轉運生意，亦有相關資金之需求等情，已如前述，
      尚難執為對被告不利之認定。
    3.再者，訊據證人即告訴人戊○○證稱：借款時被告帶伊去
      迪化街，說是台鳳集團的家人，在台鳳集團作得很好，當
      時伊覺得台鳳集團應該沒有問題，借款過程中，伊基於相
      信被告是台鳳集團的家人及相信被告有從事投資之事2個
      因素都有，伊當時相信被告有確實投資，且台鳳家族的因
      素是加強伊相信被告的要件，若一般平民以投資砂石向伊
      調借450萬元，伊不會出借，被告借款時，有些小額的錢
      說是被告個人要借，大筆的金額說是璟福公司要周轉，伊
      92年7月8日準備程序筆錄第43至45頁所述【即89年6月14
      日被告說被地下錢莊追討，向伊借款100萬元，伊向朋友
      調款借給被告，89年7月22日伊收取的20萬元是89年6月底
      被告說有一塊地要借二胎，需要手續費，向伊借的20萬元
      】等語（96年度易緝字第37號卷第209-214頁），足見告
      訴人戊○○非僅因其所稱被告從事砂石生意為由方借款予
      被告，又其確於89年1月至7月間陸續收取被告支付之利息
      ，是其所稱因相信被告家世等語及陸續收取被告支付之利
      息等情，實屬其借款予被告之主要憑信基礎及動機，則被
      告既確為台鳳集團長子且依約支付利息，告訴人戊○○當
      非出於被告積極之詐術行為而有所誤認造成之錯誤判斷，
      被告所為尚與刑法第339條第1項詐欺取財罪「施用詐術」
      之構成要件不符。
  (六)至公訴人雖以證人林峰璋、謝強民之證述、璟福公司經濟
      部商業司公司登記基本資料1份、83年至90年營業稅自動
      保繳年檔9紙、營利事業所得稅結算申報書25紙、被告於
      臺北區中小企業銀行淡水分行、第一銀行大稻埕分行、美
      國運通銀行臺北分行之支票存款帳戶資金往來明細及退補
      記錄3份為其論據，惟：
    1.被告辯稱其係以私人名義向告訴人等借貸，告訴人等就被
      告所稱投資究係以被告私人經營或以璟福公司名義經營則
      所述未明，又告訴人等非僅因被告所稱投資此具體事由始
      同意借款予被告，已如前述，是璟福公司經營事業及報稅
      情形均難執以認定被告是否有詐欺之情事。
    2.證人林峰璋雖證稱：被告曾交代伊向告訴人等拿錢或拿支
      票時，若告訴人等問起，要說被告有投資砂石及煤礦生意
      等語（見92年度易字第378號卷一第204頁），惟告訴人等
      願借款予被告之原因不一，然均非出於被告以投資為由此
      積極之詐術行為而有所誤認造成之錯誤判斷，已如前述，
      且證人林峰璋亦證述：伊實際去拿錢時告訴人等沒有問被
      告在做什麼事情，是案發後才問的等語（見92年度易字第
      378號卷一第207頁），尚難認告訴人等確有因此陷於錯誤
      之情事，仍無由為對被告不利之認定。
    3.又被告於臺北區中小企業銀行淡水分行開立之支票存款帳
      戶固於88年4月起有多筆因存款不足而贖回退補之紀錄，
      惟被告係89年8月25日始遭列為拒絕往來戶，有第一商業
      銀行大稻埕分行92年8月11日函、臺北國際商業銀行淡水
      分行92年6月30日函及美國運通銀行臺北分行92年7月10日
      函各1份（見外放證物袋）在卷足憑；又前揭退票記錄均
      載明「贖回」，表示被告已對執票人付款或以其他方式取
      回該票，則票據存款不足原因不一，尚難以此認定被告當
      時已陷於無資力，而有施用詐術之行為。
    4.另證人謝強民雖證稱：89年5月中被告請伊至臺北市○○○路290號6樓辦公室裝潢，89年6月完工後卻未給付工程
      款項等語（見90年度偵字第11084號卷第131頁），惟卷內
      證據既查無被告於89年6月間已有陷於無資力之情事，縱
      被告有僱工裝潢辦公室事後卻未付款等情，仍無由認定被
      告陷於無資力之時點，故難以此認定被告是否有積極以詐
      術使告訴人等陷於錯誤之行為。
六、綜上所述，本案告訴人戊○○、己○○、甲○○及乙○○所
    為指訴，不足以認定被告丙○○對其等施用詐術，本院憑卷
    內告訴人等之指訴及檢察官之舉證，不足為被告有罪之積極
    證明，或其闡明之證明方法，無從說服本院形成被告有罪之
    心證，根據「罪證有疑，利於被告」之證據法則，應認不能
    證明被告犯罪，依法應諭知被告無罪之判決，以示慎斷。
七、至臺灣臺北地方法院檢察署檢察官90年度偵字第9641號移送
    併辦意旨，認被告丙○○另涉之詐欺罪嫌與本案起訴書所載
    犯罪事實具有連續犯之裁判上一罪關係，爰移請併案審理云
    云，惟本案經本院審理後，既為無罪之諭知，與移送併辦意
    旨所指犯罪事實即無連續犯之裁判上一罪關係可言，應退由
    臺灣臺北地方法院檢察署檢察官另為適法偵處。
據上論斷，應依刑事訴訟法第301條第1項，判決如主文。
本案經檢察官江耀民到庭執行職務。
中    華    民    國    98    年    12    月    21    日
                  刑事第三庭審判長法  官  李育仁
                                  法  官  孫曉青
                                  法  官  謝佳純
以上正本證明與原本無異。
如不服本判決應於收受判決後10日內向本院提出上訴書狀，並應
敘述具體理由；其未敘述上訴之理由者，應於上訴期間屆滿後20
日內向本院補提理由書（均須按他造當事人之人數附繕本），切
勿逕送上級法院。
                                  書記官  游育慈
中    華    民    國    98    年    12    月    21    日
附表一（告訴人戊○○部分）：
┌──────┬───────┬────────────────────┐
│借款時間    │  借款金額    │   借款方式                             │
├──────┼───────┼────────────────────┤
│89年1月3日  │新臺幣（下同）│匯款至被告第一商業銀行大稻埕分行存款帳戶│
│            │200萬元       │（帳號：00000000000）                   │
├──────┼───────┼────────────────────┤
│89年2月19日 │41萬元、106萬 │匯款至被告第一商業銀行大稻埕分行存款帳戶│
│            │元            │（帳號：00000000000）                   │
├──────┼───────┼────────────────────┤
│89年6月14日 │100萬元       │提領現金透過璟福公司經理林峰璋轉交被告  │
│            │              │                                        │
├──────┼───────┼────────────────────┤
│89年6月23日 │1萬元         │匯款至被告第一商業銀行大稻埕分行存款帳戶│
│            │              │（帳號：00000000000）                   │
└──────┴───────┴────────────────────┘
附表二（告訴人己○○部分）：
┌──────┬───────┬────────────────────┐
│借款時間    │  借款金額    │   借款方式                             │
├──────┼───────┼────────────────────┤
│88年9月27日 │新臺幣（下同）│匯款至被告第一商業銀行大稻埕分行支存帳戶│
│            │41萬8000元    │（帳號：00000000000）                   │
├──────┼───────┼────────────────────┤
│88年9月27日 │68萬2000元    │匯款至被告台北國際商業銀行淡水分行存款帳│
│            │              │戶（帳號：0000000000000）               │
├──────┼───────┼────────────────────┤
│88年10月11日│150萬元       │匯款至被告第一商業銀行大稻埕分行存款帳戶│
│            │              │（帳號：00000000000）                   │
├──────┼───────┼────────────────────┤
│89年2月18日 │45萬元        │匯款至被告第一商業銀行大稻埕分行支存帳戶│
│            │              │（帳號：00000000000）                   │
├──────┼───────┼────────────────────┤
│89年2月18日 │5萬元         │匯款至不知情之第三人丁○○○（被告配偶）│
│            │              │第一商業銀行大稻埕分行帳戶（帳號：111501│
│            │              │60232）                                 │
├──────┼───────┼────────────────────┤
│89年2月29日 │300萬元       │委託第三人鄭貞源匯款至被告第一商業銀行大│
│            │              │稻埕分行存款帳戶（帳號：00000000000）   │
├──────┼───────┼────────────────────┤
│89年3月15日 │100萬元       │委託第三人陳佳蕙匯款至被告第一商業銀行大│
│            │              │稻埕分行支存帳戶（帳號：00000000000）   │
├──────┼───────┼────────────────────┤
│89年6月29日 │10萬元        │匯款至被告第一商業銀行大稻埕分行支存帳戶│
│            │              │（帳號：00000000000）                   │
└──────┴───────┴────────────────────┘


司法院資訊處製作；財團法人民間司法改革基金會備份。
